【裁判字號】    98,訴,468
【裁判日期】    981223
【裁判案由】    違反毒品危害防制條例
【裁判全文】
臺灣花蓮地方法院刑事判決               98年度訴字第468號
公  訴  人  臺灣花蓮地方法院檢察署檢察官
被      告  甲○○
上列被告因違反毒品危害防制條例案件，經檢察官提起公訴（98
年度毒偵字第488 號），被告於本院準備程序中為有罪之陳述，
本院合議庭裁定由受命法官獨任進行簡式審判程序，並判決如下
：
    主  文
甲○○施用第一級毒品，累犯，處有期徒刑玖月。
    事  實
一、甲○○前因施用毒品案件，經依裁定送觀察、勒戒後，認無
    繼續施用毒品傾向，由本院以88年度訴緝字第3 號案件為免
    刑判決確定；復因施用毒品案件先送強制戒治，並經本院以
    89年度花簡字第265號判處有期徒刑5月確定；再因施用毒品
    等案件，經本院以94年度花簡字第387 號判處應執行有期徒
    刑6月及拘役59日確定，徒刑部分於民國95年4月27日縮刑期
    滿執行完畢；繼而因施用毒品、竊盜及侵占等案件，經本院
    以96年度花簡字第479號、96年度訴緝字第24號及96 年度聲
    減字第1091號、97年度聲字第3 號等裁判判刑、減刑及定其
    應執行刑為有期徒刑6月及拘役20日，徒刑部分並於97年9月
    25日執行完畢（後續執行拘役20日，迄同年10月16日出監）
    。詎猶不知悔改，復基於施用毒品之犯意，於98年8月9日下
    午3時許，在其位在花蓮縣吉安鄉○○村○○路98號3樓之 1
    之住處，以針筒注射方式，施用第一級毒品海洛因1 次，嗣
    為警採尿送驗呈鴉片類陽性反應，因而查獲。
二、案經花蓮縣警察局花蓮分局報告臺灣花蓮地方法院檢察署檢
    察官偵查起訴。
    理  由
一、按刑事訴訟法第273條之1第1 項規定，除被告所犯為死刑、
    無期徒刑、最輕本刑為3 年以上有期徒刑之罪、或高等法院
    管轄第一審案件者外，於審判期日前之程序進行中，被告先
    就被訴事實為有罪之陳述時，審判長得告知被告簡式審判程
    序之旨，並聽取當事人、代理人、辯護人及輔佐人之意見後
    ，裁定進行簡式審判程序。經查，本件被告甲○○被訴違反
    毒品危害防制條例案件，為前開不得進行簡式審判程序以外
    之案件，且被告於本院行準備程序時就被訴事實為有罪之陳
    述，經本院告知被告簡式審判程序之旨，並聽取被告之意見
    後，爰依前開刑事訴訟法第273條之1第1 項之規定，當庭裁
    定改依簡式審判程序並由受命法官獨任審判之，合先敘明。
二、被告於上開時間、地點施用海洛因之事實，業據其於本院審
    理時坦承不諱，而被告為警查獲時採集之尿液，經送驗結果
    呈鴉片類陽性反應，此有慈濟大學濫用藥物檢驗中心檢驗總
    表、毒品案件尿液檢體採集送驗檢體紀錄表各1 份在卷可稽
    ，被告上開自白與事實相符，堪信其為真實。又毒品危害防
    制條例於92年7月9日修正公布，自93年1月9日施行，其中第
    20條、第23條將施用毒品之刑事處遇程序，區分為「初犯」
    及「5年內再犯」、「5年後再犯」。依其立法理由之說明：
    「初犯」，經觀察、勒戒或強制戒治後，應為不起訴處分或
    不付審理之裁定；經觀察、勒戒或強制戒治執行完畢釋放後
    ，「5 年內再犯」者，因其再犯率甚高，原實施之觀察、勒
    戒及強制戒治既已無法收其實效，爰依法追訴或裁定交付審
    理。至於經觀察、勒戒或強制戒治執行完畢釋放後，「5 年
    後再犯」者，前所實施之觀察、勒戒或強制戒治已足以遮斷
    其施用毒品之毒癮，為期自新及協助其斷除毒癮，仍適用「
    初犯」規定，先經觀察、勒戒或強制戒治之程序。從而依修
    正後之規定，僅限於「初犯」及「5 年後再犯」二種情形，
    始應先經觀察、勒戒或強制戒治程序。倘被告於5 年內已再
    犯，經依法追訴處罰，縱其第3次（或第3次以上）再度施用
    毒品之時間，在初犯經觀察、勒戒或強制戒治執行完畢釋放
    5年以後，已不合於「5年後再犯」之規定，且因已於「5 年
    內再犯」，顯見其再犯率甚高，原實施觀察、勒戒或強制戒
    治，已無法收其實效，即應依該條例第10條處罰，最高法院
    95年第7 次刑事庭會議決定可資參照。查被告本次施用毒品
    之犯罪時間雖距前次觀察、勒戒釋放出所達5 年以上，然其
    於5 年內已再犯施用毒品案件，並分別經本院判處徒刑確定
    ，顯見其再犯率甚高，原實施之觀察、勒戒已無法收其實效
    ，揆諸前揭說明意旨，已不合於「5 年後再犯」之規定，本
    件事證明確，應依法論科。
三、按海洛因係毒品危害防制條例第2條第2項第1 款所稱之第一
    級毒品。核被告所為，係犯毒品危害防制條例第10條第 1項
    之施用第一級毒品罪。被告施用前後持有毒品海洛因之低度
    行為，為其施用上開毒品之高度行為所吸收，不另論罪。查
    被告有如事實欄所載之犯罪前科及執行紀錄，有臺灣高等法
    院被告前案紀錄表1份在卷可稽，其於5年以內故意再犯本件
    有期徒刑以上之罪，為累犯，應依刑法第47條第1 項之規定
    加重其刑。爰審酌被告自88年間起即有施用毒品紀錄，業經
    觀察勒戒、強制戒治完畢，釋放後5 年內業已再犯其他施用
    毒品案件，屢遭判刑，均仍不知悔改，此次又因再度施用毒
    品而遭查獲，除一再藐視法令，戕害己身健康，並對社會秩
    序造成危害，兼衡其前科累累，素行非佳，惟已於犯後坦承
    犯行，態度尚稱良好等一切情狀，量處如主文所示之刑，以
    示懲儆。
據上論斷，應依刑事訴訟法第273條之1第1項、第299第1 項前段
，毒品危害防制條例第10條第1項，刑法第11條前段、第47條第1
項，判決如主文。
本案經檢察官吳宇青到庭執行職務。
中    華    民    國    98    年    12    月    23    日
                  刑事第三庭    法  官   湯國杰
以上正本證明與原本無異。
如不服本判決應於收受送達後10日內向本院提出上訴書狀，並應
敘述具體理由。其未敘述上訴理由者，應於上訴期間屆滿後20日
內向本院補提理由書(均須按他造當事人之人數附繕本)「切勿逕
送上級法院」。
中    華    民    國    98    年    12    月    24    日
                                書記官
附錄本判決論罪之法律條文：
毒品危害防制條例第10條第1項：
施用第一級毒品者，處 6 月以上 5 年以下有期徒刑。

司法院資訊處製作；財團法人民間司法改革基金會備份。
